【裁判字號】    95,抗,180
【裁判日期】    950320
【裁判案由】    聲請撤銷緩刑
【裁判全文】
臺灣高等法院刑事裁定                   95年度抗字第180號
抗  告  人  甲○○
上列抗告人因聲請撤銷緩刑案件，不服臺灣桃園地方法院中華民
國95年1月24日裁定（95年度撤緩字第12號），提起抗告，本院
裁定如下：
    主  文
抗告駁回。
    理  由
一、原裁定略以：本件抗告人即受刑人甲○○前因偽造文書案件
    ，經臺灣桃園地方法院以90年度訴字第420號判處有期徒刑1
    年，緩刑5年，緩刑期內付保護管束，並於90年11月1日確定
    在案。惟抗告人於緩刑付保護管束期內，復因違反毒品危害
    防制條例案件，經本院以94年度毒抗字第341號裁定令入勒
    戒處所觀察、勒戒，顯已違反保安處分執行法第74-2條第1
    款規定且情節重大，爰准檢察官之所請，裁定撤銷上開緩刑
    之宣告等語。經核於法並無不當。
二、抗告人抗告意旨略謂：伊於緩刑期間努力工作，未再犯罪，
    僅因與施毒者長期同住於員工宿舍，致使尿液檢驗呈毒品陽
    性反應，嗣伊已主動將施毒者報請雇主處理，實難認伊有「
    未保持善良品行、與素行不良之人往還」之情形。縱認伊於
    前案緩刑期間內，確有未保持善良品行之施用毒品行為，然
    此不過係伊自戕之行為，根本未損及他人法益，佐以伊現已
    完成勒戒且經判定無繼續施用毒品傾向，自亦不合於保安處
    分執行法第74-3條所定「情節重大」之情形，是原法院誤為
    撤銷伊前所受之緩刑宣告，顯有不當，爰依法提起抗告，請
    求撤銷原裁定云云。
三、經查：
  (一)按受保護管束人在保護管束期間內，應保持善良品行，不得
    與素行不良之人往還；受保護管束人違反上開規定，情節重
    大者，檢察官得聲請撤銷保護管束或緩刑之宣告，保安處分
    執行法第74-2條第1款及同法第74-3條第1項分別定有明文。
    上揭條文並未明確規定受保護管束人須同時具備「未保持善
    良品行」及「與素行不良之人往還」兩項要件，始得撤銷保
    護管束或緩刑之宣告。且依該法第74-3條之立法理由：「受
    保護管束人違反前條規定應遵守之事項，其情節重大者，足
    見保護管束處分已不能收效，得為刑法第92條第2項及第93
    條第3項撤銷保護管束或緩刑之宣告或假釋之事由，檢察官
    及典獄長應聲請撤銷，爰增訂本條。」觀之，撤銷保護管束
    或緩刑之宣告與否厥在「保護管束處分是否已不能收效」，
    此合乎法律之「目的解釋」，同時未逾「法條可能文義之限
    制」範圍。依此，受保護管束人，於保護管束期間未保持善
    良品行，且情節重大，而屬保護管束不能收效之情形，其間
    縱未與素行不良之人往來，亦應屬同法第74-3條所示之得撤
    銷保護管束或緩刑宣告之情形。（最高法院92年度台非字第
    54號刑事判決參照）
  (二)查本件抗告人於緩刑中付保護管束期間，確有再犯毒品危害
    防制條例第10條第2項之罪，並經裁定送觀察勒戒在案等情
    ，有本院94年度毒抗字第341號裁定、臺灣桃園地方法院90
    年度訴字第420號刑事判決、台灣桃園地方法院檢察署檢察
    官執行指揮書等件在卷可稽，已足堪認，是抗告人猶空言否
    認有未保持善良品行之施用毒品行為，尚屬無據。至於抗告
    人所辯未與素行不良之人往來云云，揆諸上開說明，因與是
    否違反「保持善良品行」之認定無涉，亦無庸採。
  (三)另抗告人復辯稱施用毒品僅是自戕行為，既無繼續施用傾向
    ，自不合於「情節重大」之要件一節，然觀諸緩刑撤銷與否
    之判斷，重在「保護管束處分是否已不能收效」，而抗告人
    於緩刑付保護管束期間內，確有施用毒品行為之犯罪行為，
    顯見保護管束處分之成效不彰，甚且抗告人係以一犯罪行為
    表徵有違反「保持善良品行」之情形，衡諸常理，要難謂違
    反之情節非重大。蓋保安處分執行法第74-3條所謂「情節重
    大」與否之判斷，係針對違反保護管束之情節而論，非以犯
    罪行為所侵害之法益大小認定。何況，對於施用毒品者，施
    以觀察勒戒，旨在禁斷其毒癮，以戒除施毒人之身癮及心癮
    ，澈底防制毒害，其成效如何，實與本件保護管束處分是否
    已不能收效之判斷無涉，是抗告人上開所辯，顯有誤解。
  (四)從而，本件抗告人於緩刑期內付保護管束期間施用毒品之行
    為，堪認違反保安處分執行法第74-2條第1款所定「未保持
    善良品行」之情形而情節重大者，是抗告人空言指摘原裁定
    不當，核非有據。因認本件抗告為無理由，應予駁回。
據上論結，應依刑事訴訟法第412條，裁定如主文。
中    華    民    國    95    年    3    月    20   日
                  刑事第二庭審判長法  官  蔡國在
                                  法  官  王詠寰
                                  法  官  江振義
以上正本證明與原本無異。
不得再抗告。
                                  書記官  劉文美
中    華    民    國    95    年    3    月    20    日


司法院資訊處製作；財團法人民間司法改革基金會備份。
